臺灣士林地方法院民事簡易判決
109年度士簡字第1712號
原      告  曹惠芬  

訴訟代理人  吳文俊  
被      告  謝寧寧  




            謝安安  


共      同
訴訟代理人  劉韋廷律師
            葉正揚律師
            馮世道律師
上列當事人間修復漏水等事件，於中華民國110年11月9日言詞辯
論終結，本院判決如下：
    主  文
原告之訴及假執行之聲請均駁回。
訴訟費用新臺幣壹拾伍萬壹仟元由原告負擔。
    事實及理由要領
一、按訴狀送達後，原告不得將原訴變更或追加他訴。但擴張或
    減縮應受判決事項之聲明者、請求之基礎事實同一者，不甚
    礙被告之防禦及訴訟之終結者，不在此限，民事訴訟法第25
    5 條第1 項第2 款及第7 款分別定有明文。經查，原告起訴
    時原聲明：「被告應給付原告新臺幣（下同）45,100元。
    」，嗣原告於民國109年12月22日本院調解程序中以言詞變
    更訴之聲明為：「（一）被告應共同將臺北市○○區○○街000
    巷0弄00號4樓房屋漏水修繕至不漏水狀態。（二）被告應給
    付原告45,100元。」，嗣原告再於110年11月9日本院言詞辯
    論期日以言詞變更訴之聲明為：「（一）被告應共同將臺北
    市○○區○○街000巷0弄00號4樓房屋漏水修繕至不漏水狀態。
    （二）被告應給付原告29,279元。」
　　，揆諸首揭規定，自應准許。
二、原告起訴主張：伊為門牌號碼臺北市○○區○○街000巷0弄00號
    3樓房屋（下稱系爭3 樓房屋）所有權人，被告謝寧寧、謝
    安安為門牌號碼臺北市○○區○○街000巷0弄00號4樓房屋（下
    稱系爭4樓房屋）共有人，兩造為上、下樓層之鄰居關係。
    系爭3 樓房屋屋內天花板及牆壁有漏水現象已有10數年餘，
    而漏水點上方剛好是系爭4樓房屋屋內由被告改裝過之浴室
    洗澡浴缸。被告長期將系爭4樓房屋出租予他人使用，屢經
    促請居住於該屋之房客告知被告之聯絡資訊未果。原告不得
    已於就本件漏水民國109年7月28日向臺北市北投區調解委員
    會聲請調解，因被告未到場而調解不成立。系爭4樓房屋因
    前開漏水情形，被告自應負共同將系爭4樓房屋漏水修繕至
    不漏水狀態責任。又本件因系爭4樓房屋漏水，造成原告所
    有系爭3 樓房屋室內立柱、廁所天花板、後陽台牆壁、後陽
    台天花板產生壁癌現象，天花板、牆面而受損，經鑑定後需
    支出新臺幣（下同）29,279元修繕費用，被告亦應負損害賠
    償責任為此，基於所有權的作用及侵權行為法律關係提起本
    件訴訟等語，並聲明求為判決：（一）被告應共同將系爭4
    樓房屋漏水，修繕至不漏水狀態。（二）被告應給付原告29
    ,279元。（三）願供擔保請准宣告假執行。
三、被告則以：臺北市土木技師公會鑑定報告（下稱鑑定報告）
    僅表示系爭4樓房屋曾經有漏水現象是「有可能的」，其用
    語並非肯定用語，且鑑定報告並未檢討排除公寓外牆是否可
    能係造成系爭3樓房屋漏水舊痕跡，原告應舉證證明系爭4樓
    房屋曾經有漏水現象，且與系爭3樓房屋漏水之舊痕跡有因
    果關係，實則過去可能有漏水的地方，除了系爭4樓房屋外
    ，可能是同棟5樓或者是公寓外牆漏水所致。鑑定報告已明
    確指出系爭4樓房屋現況已無漏水至系爭3樓房屋之情形，是
    原告訴之聲明第1項請求被告應共同將系爭4樓房屋修繕至不
    漏水之狀態，自無理由。縱認本件系爭4樓房屋曾有漏水現
    象，原告既自承本件有漏水現象已經10數年，則原告之侵權
    行為請求權亦已罹於時效而消滅，故原告訴之聲明第2項請
    求其等賠償29,279元，亦無理由等語，資為抗辯；並聲明：
    原告之訴及假執行之聲請均駁回。
四、得心證之理由：
    原告主張伊為系爭3樓房屋所有權人，被告為系爭4樓房屋共
    有人，其所有系爭3樓房屋室內立柱、廁所天花板、後陽台
    牆壁、後陽台天花板漏水產生壁癌現象，天花板、牆面而受
    損，經鑑定後需支出29,279元修繕費用之事實，有漏水照片
    及鑑定報告在卷可查，復為被告所不爭執，此部分之事實首
    堪認定為真實。至原告主張系爭3樓房屋漏水原因為被告共
    有系爭4樓屋內漏水所致，被告應負將系爭4樓房屋漏水修繕
    至不漏水狀態之責，並賠償伊系爭3樓房屋屋內天花板及牆
    面之修繕費用等情，則為被告所否認，並以前揭情詞置辯。
    經查：
（一）原告所有系爭3樓房屋屋內陽台天花板及牆壁、餐廳牆壁
      、兩間廁所天花板之漏水原因，經臺北市土木技師公會鑑
      定技師於110年4 月6日、110年5月11日、110年5月12日、
      110年8月20日至同年月21日至現場會勘，並於民國110 年
      7 月28日以北土技字第1102003097 號函及其附件鑑定報
      告書所載鑑定結果略以：
     「十四、檢討責任歸屬
　　 三樓建物後陽台天花板及牆壁、餐廳牆壁、兩間廁所天花
     板有漏水舊有痕跡之責任歸屬說明：
　　 (一)四樓過去浴室曾經有漏水是有可能的
　　 1、根據十一、(一)原告三樓吳先生的說明，大約一年前四
        樓房屋有房客居住，每當四樓浴室有人洗澡他就感覺三
        樓浴問有漏水的現象，且鑑定技師請教三樓吳先生有關
        法院委託鑑定事項「三樓建物後陽台天花板及牆壁、餐
        廳牆壁、兩間廁所天花板等之漏水情形，各別是何時發
        生的?」吳先生的回答為「六、七年前(2014年一2015年
        )陸續發生直到房客搬走為止，面積也隨著時間越來越
        擴大」。以上三樓房屋漏水與產生壁癌現象的時間點與
        三樓、四樓雙方說明的時間點吻合(參見附件八及上述
        十一、原告及被告的說明)。
　　 2、四樓被告律師馮世道轉達被告代理張郡文先生說明：20
        05年四樓浴室整間重做一衛浴設備更新、防水及磁磚重
        做、進水管線重拉，2009年金戶重新整修(不含浴室)，
        顯示四樓浴室整間重做至今已達16年，而不含浴室全戶
        重新整修,至今也已過12年。所以上述吳先生說明六、
        七年前陸續發生三樓建物後陽台天花板及牆壁、餐廳牆
        壁、兩間廁所天花板等之漏水情形直到2020年8月房客
        搬走為止，面積也隨著時間越來越擴大，依據雙方的說
        明，時間點也是吻合的。所以四樓過去浴室曾經有漏水
        ，經年累月一點一滴長期滲水致造成三樓建物後陽台天
        花板及牆壁、餐廳牆壁、兩間廁所天花板有漏水致留有
        舊有壁癌痕跡是有可能的。　
　　(二)經前述「十二、屋頂層或有積水也不會引起本案三樓的
　　　　漏水」之說明，三樓之漏水痕跡已排除係受屋頂層的影
　　　　響。
　  (三)專業研判本案若是五樓之進水、排水系統出問題並不會
        造成三樓建物後陽台天花板及牆壁、餐廳牆壁、兩間廁
        所天花板之漏水情形。
　　(四)所以三樓的漏水舊痕跡唯一可能的原因為四樓造成的。
　 十五、答覆申請單位(臺灣士林地方法院士林簡易庭)委託鑑
　　　　 定事項：　　　　
　　(一)三樓建物後陽台天花板及牆壁、餐廳牆壁、兩間廁所天
        花板漏水情形原因為何?是否與同號四樓有關？
　 答覆：
　　 壹、三樓建物後陽台天花板及牆壁、餐廳牆壁、主臥室廁
         所天花板上面之漏水情形，經過兩次滑水試驗之結果
         研討都是舊有漏水痕跡，應是四樓之浴室曾經有過漏
         水，經年累月一點一滴長期滲水所造成的。
　　 貳、三樓建物浴廁間勘查天花板及牆壁並無發現潮濕及滲
　　　　 水，僅是少部分天花板有脫漆現象仍然是以前漏水的
         舊痕跡，因三樓每日都使用浴室，有濕氣及蒸氣的影
         響所以此部分之責任不可歸責於四樓。
　　（二)如將之修復至不漏水所需費用為何？　　 
　 答覆：經過兩次漏水試驗之結果，研判四樓浴室目前的排水
         系統是正常的；所以「如將之修復至不漏水所需費用
         為何？」這個問題已不存在。
　　（三)另三樓之建物因四樓造成漏水所生之天花板、牆面損
　　     壞，回復原狀之費用為何？　
　答覆：三樓之建物因四樓造成漏水所生之天花板、牆面損壞，
　　    回復原狀之費用估計為新台幣貳萬玖仟貳佰柒拾玖元整
　　    (詳見附件九)。」（參見鑑定報告第15-17頁）
　　由上開鑑定報告結論可知，原告所有系爭3樓房屋屋內陽台
    天花板及牆壁、餐廳牆壁、主臥室廁所天花板之漏水原因，
    應該是系爭4樓房屋曾經有過漏水，經年累月一點一滴長期
    滲水所致，至該屋浴廁間天花板有脫漆現象，係每日於正常
    使用狀況下，受濕氣及蒸氣影響所致，尚不可歸責於被告所
    有系爭4樓房屋。
(二)原告雖主張系爭4樓房屋因上開漏水情形，故被告應負共同
    將該屋屋內漏水修繕至不漏水狀態責任云云，惟依上開鑑定
    報告結論可知，被告共有系爭4樓房屋屋內浴室現有排水系
    統係屬正常，並無漏水之情形。從而，原告請求被告應共同
    將系爭4樓房屋修繕至不漏水之狀態，因該屋現況已無漏水
    情形，故而已無此必要，自無由允准，應予駁回。
(三)按因故意或過失，不法侵害他人之權利者，負損害賠償責任
    ；負損害賠償責任者，除法律另有規定或契約另有訂定外，
    應回復他方損害發生前之原狀；第1 項情形，債權人得請求
    支付回復原狀所必要之費用，以代回復原狀；不能回復原狀
    或回復顯有重大困難者，應以金錢賠償其損害，民法第184 
    條第1 項前段、第213 條第1 項、第3 項、第215 條分別定
    有明文。主張侵權行為損害賠償請求權之人，對於侵權行為
    之成立要件應負舉證責任（最高法院 103年度台上字第434 
    號判決意旨參照）。依民法第184 條第1 項前段規定，侵權
    行為之成立，須行為人因故意過失不法侵害他人權利，亦即
    行為人須具備歸責性、違法性，並不法行為與損害間有因果
    關係，始能成立（最高法院 102年度台上字第1893號判決意
    旨參照）。次按因侵權行為所生之損害賠償請求權，自請求
    權人知有損害及賠償義務人時起，2 年間不行使而消滅；自
    有侵權行為時起，逾10年者亦同，民法第197 條第1 項亦有
    明文。民法第197 條所謂知有損害，係指知悉受有何項損害
    而言，至於損害額則無認識之必要，故損害額變更於請求權
    消滅時效之進行並無影響（最高法院108 年度台上字第59號
    判決意旨參照）。又當事人主張有利於己之事實者，就其事
    實有舉證之責任，但法律別有規定，或依其情形顯失公平者
    ，不在此限，民事訴訟法第277 條定有明文。民事訴訟如係
    由原告主張權利者，應先由原告負舉證之責，若原告先不能
    舉證，以證實自己主張之事實為真實，則被告就其抗辯事實
    即令不能舉證，或其所舉證據尚有疵累，亦應駁回原告之請
    求（最高法院106 年度台上字第2752號、第298 號判決意旨
    參照）。本件依上開鑑定報告結論，原告所有系爭3樓房屋
    屋內陽台天花板及牆壁、餐廳牆壁、主臥室廁所天花板等處
    之所以漏水，應係被告共有系爭4樓房屋曾經有過漏水所致
    ，而該屋浴室現有排水系統係屬正常，現況已無漏水之情形
    ，均如前述。依原告於起訴狀主張，其所有系爭3樓房屋天
    花板及牆壁有漏水現象已有10餘年（見本院卷第9頁），及
    原告於本院審理中陳稱：當時民國94年被告剛搬到現址，當
    時漏水伊有找被告處理，被告有修，但是沒有修好…」等語
    （見本院卷第91頁）可知，原告於94年間即已知悉其因本件
    漏水得向被告請求賠償損害，原告遲至109 年8月3日始向本
    院提起本件訴訟，有卷附民事起狀收狀章在卷可參，顯逾2 
    年之請求權時效。此外，原告復未就其所其出之漏水照片，
    係自本件起訴日（即109 年8月3日）起算回溯2年內，受系
    爭4樓房屋漏水影響所造成之損害之事實舉證以明，足認原
    告本件損害賠償請求權顯，已罹於時效而消滅，則被告提出
    時效抗辯拒絕給付，自屬有據。
四、綜上所述，原告訴請被告應共同將系爭4樓房屋漏水，修繕
    至不漏水狀態，並賠償原告系爭3樓房屋屋內天花板及牆壁
    修繕費用29,279元，均無理由，應予駁回。原告之訴既經駁
    回，其假執行之聲請即失所附麗，應併駁回，併此敘明。
五、本件事證已臻明確，兩造其餘主張、攻擊防禦方法及所提證
    據，經本院審酌後，認均不影響本件判決之結果，爰不逐一
    論述。 　　
六、本件係就民事訴訟法第427 條第1 項適用簡易程序所為原告
    敗訴之判決。並依職權確定訴訟費用額為151,000 元（含第
    一審裁判費1,000 元、鑑定費150,000 元），應由敗訴之原
    告負擔。
中　　華　　民　　國　　110 　年　　11　　月　　19　　日
　　　　　　　　　士林簡易庭法  官  張明儀
以上正本係照原本作成。
如不服本判決，應於送達後20日內，向本院提出上訴狀並表明上
訴理由，如於本判決宣示後送達前提起上訴者，應於判決送達後
20日內補提上訴理由書（須附繕本）。
中　　華　　民　　國　　110 　年　　11　　月　　19　　日
                            書記官  劉彥婷